【裁判字號】    91,訴,1307
【裁判日期】    920424
【裁判案由】    印花稅
【裁判全文】
臺北高等行政法院判決                            九十一年度訴字第一三○七號
                              .
    原      告  太平洋建設股份有限公司
    代  表  人  甲○○
    訴訟代理人  丙○○
    被      告  台北市稅捐稽徵處
    代  表  人  乙○○處長）.
    訴訟代理人  丁○○
右當事人間因印花稅事件，原告不服台北市政府中華民國九十一年二月七日府訴字第
○九○一八一二九二○一號訴願決定，提起行政訴訟。本院判決如左：
    主  文
原告之訴駁回。
訴訟費用由原告負擔。
    事  實
一、事實概要：原告於民國（以下同）八十九年十月二十五日書立土地買賣所有權移
    轉契約書一份，合約總價計新台幣（以下同）二七、二三三、四五八元，依法應
    按千分之一稅率貼用印花稅票計二七、二三三元。雖原告已照章貼用足額印花稅
    票，惟經被告機關所轄信義分處查獲其中印花稅票計二七、０００元註銷不合規
    定，經移由被告機關依法審理認原告違反印花稅法第十條規定，依同法第二十四
    條第一項規定，應按所貼用註銷不合規定之印花稅票數額處五倍罰鍰計一三五、
    ０００元。原告不服，循序申請復查，提起訴願，均遭駁回，原告猶不甘服，遂
    向本院提起行政訴訟。
二、兩造聲明：
  (一)原告聲明：訴願決定及原處分均撤銷。訴訟費用由被告負擔。
  (二)被告聲明：駁回原告之訴。訴訟費用由原告負擔。
三、兩造之爭點：
    原告既已貼足印花稅票，縱未蓋騎縫章，有無違反印花稅法第十條規定？
甲、原告主張：
  (一)按印花稅法第五條第五款規定：「印花稅以左列憑證為課徵範圍：五、典賣、讓
    受及分割不動產契據：指設定典權及買賣、交換、贈與、分割不動產所立向主管
    機關申請物權登記之契據。」本案系爭違章處分之認定証據為土地買賣雙方已解
    除契約效力之原訂契約書，已非上述法條所列「憑以向主管機關申請物權登記之
    契據」。換言之，該契約已非課稅憑證，合先陳明。
  (二)印花稅法第十條有關應行銷花及註銷已貼印花稅票，及同法十一條有關印花稅票
    經貼用註銷者，不得揭下重用之規定，目的在防止納稅義務人違法重用，財政部
    七十二年台財稅字第三六四九四號函釋甚明。惟系爭違章憑證為已失效之原契約
    （雙方解除在前），且該契約書於原告申請註銷土地現值申報時，已依被告機關
    作業規定繳送，勢不可能重用。況該契約已非「憑以向主管機關申請物權登記之
    契據」，「皮之不存，毛將焉附」，原處分違法甚明。
  (三)訴願決定理由四稱：「印花稅為憑證稅」，及「本件系爭契約書既經雙方交付使
    用並憑以申報系爭土地現值，縱事後契約經雙方合意解除，究不得謂系爭契約係
    屬未經交付或使用‧‧‧」云云，昧於事實且擴張解釋。蓋印花稅固為憑証稅，
    但應以依法仍列為課徵範圍者為限，被告機關查得原告原訂契約書貼花註銷不合
    （未於與原件騎縫處蓋章），係在系爭契約書經原告與買方同意解除後斯時，該
    契約已非課徵範圍之憑證，且系爭契約書繳送被告機關時（註銷土地現值申報）
    並非「憑以向主管機關申請物權登記」之契據，訴願決定明顯違誤。
乙、被告主張：
  (一)按印花稅法第五條第五款規定：「印花稅以左列憑證為課徵範圍：五、典賣、讓
    受及分割不動產契據‧‧‧」同法第七條第四款規定：「印花稅稅率或稅額如左
    ：四、典賣、讓受及分割不動產契據：每件按金額千分之一，由立約或立據人貼
    印花稅票。」同法第八條規定：「應納印花稅之憑證，於書立後交付或使用時，
    應貼足印花稅票‧‧‧」同法第十條規定：「貼用印花稅票，應由納稅義務人於
    每枚稅票與原件紙面騎縫處，加蓋圖章註銷之，個人得以簽名或劃押代替圖章。
    但稅票連綴，無從貼近原件紙面騎縫者，得以稅票之連綴處為騎縫註銷之。」同
    法第二十四條第一項規定：「違反第十條之規定者，按情節輕重，照未經註銷或
    註銷不合規定之印花稅票數額，處五倍至十倍罰鍰。」財政部七十八年十二月二
    十日台財稅第七八○三九六○六七號函釋規定：「主旨：不動產契約書在向主管
    機關申請物權登記前解除契約，其已計貼之印花稅票不得申請退還。說明：二、
    依據印花稅法第八條規定，應納印花稅之憑證一經書立交付使用，即應貼足印花
    稅票。至合約所載事項履行與否在所不問，本案已計貼之印花稅票既非適用法令
    或計算錯誤，應依主旨辦理。」
  (二)卷查原告之違章事實，有獲案之土地買賣所有權移轉契約書正本乙份附案可稽，
    原處分洵屬有據。至原告申請復查時主張本件印花每枚與所貼紙面皆加蓋印花註
    銷章乙節，經查上開契約書所示，原告雖已照章貼用印花稅票，惟查僅有系爭印
    花稅票二三三元稅票與原件間有蓋騎縫章，餘二七、○○○元所貼印花稅票與原
    件間並未蓋騎縫章，係屬未依規定註銷。是答辯機關依印花稅法第二十四條第一
    項規定，按原告所貼用註銷不合規定之印花稅票數額處五倍罰鍰，自屬有據，合
    先敘明。
  (三)次查原告主張違章之憑證為已失效之原契約，已非核課印花稅之憑證云云，經查
    按契約經解除者，溯及於訂約時失其效力，並非無效；又印花稅為憑證稅，應納
    印花稅之憑證，於書立後交付或使用時，即應貼足印花稅票，印花稅法第八條第
    一項前段定有明文。本件系爭契約書既經雙方交付使用並憑以申報系爭土地現值
    ，縱事後契約經雙方合意解除，究不得謂系爭契約係屬未經交付或使用；至契約
    之解除，雖溯及於訂約時失其效力，惟此係指民法上債權債務之給付，未交付者
    不必再交付亦不得再請求交付，已交付者負回復原狀之責任，原告尚不得執此主
    張免除因違反印花稅法之罰責。從而本件原核定罰鍰處分，揆諸首揭法條及財政
    部函釋規定並無違誤，訴願決定遞予維持，亦無不合。原告復執前詞爭執，難謂
    有理，敬請大院明察並駁回原告之訴。
    理  由
一、按印花稅法第五條第五款規定：「印花稅以左列憑證為課徵範圍‧‧‧五、典賣
    、讓受（售）及分割不動產契據：指設定典權及買賣、交換、贈與、分割不動產
    所立向主管機關申請物權登記之契據。」第七條第四款規定：「印花稅稅率或稅
    額如左：‧‧‧四、典賣、讓售及分割不動產契據：每件按金額千分之一，由立
    約或立據人貼印花稅票。」第八條第一項規定：「應納印花稅之憑證，於書立後
    交付或使用時，應貼足印花稅票‧‧‧。」第十條規定：「貼用印花稅票，應由
    納稅義務人於每枚稅票與原件紙面騎縫處，加蓋圖章註銷之，個人得以簽名或劃
    押代替圖章。但稅票連綴，無從貼近原件紙面騎縫者，得以稅票之連綴處為騎縫
    註銷之。」第二十四條第一項規定：「違反第十條之規定者，按情節輕重，照未
    經註銷或註銷不合規定之印花稅票數額，處五倍至十倍罰鍰。」
二、本件係原告於八十九年十月二十五日書立土地買賣所有權移轉契約書一份，合約
    總價計二七、二三三、四五八元，依法應按千分之一稅率貼用印花稅票計二七、
    二三三元，雖原告已照章貼用足額印花稅票，惟其中印花稅票計二七、０００元
    註銷不合規定，被告據以認定原告顯有註銷不合規定之情事，以原告違反印花稅
    法第十條規定，依同法第二十四條第一項規定，應按所貼用註銷不合規定之印花
    稅票數額處五倍罰鍰計一三五、０００元。原告則主張本件違章處分之認定証據
    為土地買賣契約書，惟買賣契約已非解除，該契約已非課稅憑證。另印花稅法第
    十條有關應行銷花及註銷已貼印花稅票，及同法十一條有關印花稅票經貼用註銷
    者，不得揭下重用之規定，目的在防止納稅義務人違法重用，財政部七十二年台
    財稅字第三六四九四號函釋甚明。
三、經查：
  (一)本件原告之違章事實，有土地買賣所有權移轉契約書份附原處分卷可稽，經核該
    契約書，原告雖已照章貼用印花稅票，惟僅有系爭印花稅票二三三元稅票與契約
    原件間有蓋騎縫章，餘二七、０００元所貼印花稅票與契約原件間並未蓋騎縫章
    ，應屬未依規定註銷，應可信實。
  (二)按印花稅法第八條規定：「應納印花稅之憑證，於書立後交付或使用時，即應貼
    足印花稅票，‧‧。」，本件系爭契約書既經雙方交付使用並憑以申報系爭土地
    現值，揆諸上開法條規定，即應貼足印花稅票；縱事後契約經雙方合意解除，究
    不得謂系爭契約係屬未經交付或使用；至契約之解除，雖溯及於訂約時失其效力
    ，惟此係指民法上債權債務之給付，未交付者不必再交付亦不得再請求交付，已
    交付者負回復原狀之責任，原告尚不得執此主張免除因違反印花稅法之罰責。從
    而原告上開主張被告機關查得原告原訂契約書貼花註銷不合，係在系爭契約書經
    原告與買方同意解除後，該契約已非課徵範圍之憑證等語，並不足信。
  (三)依財政部七十二年九月十四日台財稅字第三六四九四號函釋謂：「印花稅票註銷
    之目的在防止重用，納稅義務人將已貼用印花稅票之應稅憑證，以鉛筆劃線銷花
    ，因易擦拭，無法達成銷花效果，應通知補行以圖章墨水筆、鋼筆或原子筆劃押
    註銷。」；揆諸該函係指納稅義務人以「鉛筆劃線銷花」之情形，而本件乃原告
    並未於契約原件間蓋騎縫章，案情相異；是以原告主張應有該函釋之適用，容有
    誤解，併此敘明。
四、綜上論結，原處分依法自無不合，訴願決定予以維持，亦無違誤；從而原告訴請
    撤銷原處分及訴願決定，為無理由，應予以駁回。
據上論結，本件原告之訴為無理由，爰依行政訴訟法第九十八條第三項前段，判決如
主文。
中    華    民    國    九十二      年      四      月      二十四      日
            臺 北 高 等 行 政 法 院   第 七 庭
                           審 判 長 法  官  鄭  小  康
                                    法  官  林  金  本
                                    法  官  黃  秋  鴻
右為正本係照原本作成。
如不服本判決，應於送達後二十日內，向本院提出上訴狀並表明上訴理由，如於本判
決宣示後送達前提起上訴者，應於判決送達後二十日內補提上訴理由書（須按他造人
數附繕本）。
中    華    民    國    九十二      年      四      月      二十四      日
                                      書 記 官  王琍瑩


司法院資訊處製作；財團法人民間司法改革基金會備份。
